# 求助陈老师,长期股权投资与可供出售金融资产的划分

提问人：我的论坛 时间：2011-01-17 20:58:03
近期在审计时发现有家企业将持有的5%比例的一项长期股权投资账面价值调整计入了可供出售金融资产项目，由于被投资单位是上年度才上市的股份公司,持有的股票是在限售期，年末投资单位按市场收盘价作为公允价值计价。 请教陈老师，企业的这项分类是否正确？期末计价是否合理？

回答人：chenyiwei
应按《企业会计准则解释第 3 号》第二条的规定处理。 期末分类为可供出售金融资产应当是可以的，但不应直接以无限售条件流通股的收盘价作为公允价值，应当以估值技术确定公允价值，估值技术中应当考虑到目前尚不能流通的事实，实际上就是使用期权定价模型估算“流通权”的期末公允价值。

回答人：chenyiwei
回复 藤椅 我的论坛 的帖子当然首先要明确有无重大影响。虽然上市公司股权较为分散，但 5 ％的比例具有重大影响的可能性应当不大（不排除少数股权高度分散的上市公司可能会出现这种情况）。对于不具有重大影响的限售股权，按解释 3 号第二条应确认为可供出售金融资产。

回答人：chenyiwei
回复 报纸 我的论坛 的帖子根据对 2009 年度净资产的影响程度（因为从长期股权投资调整到可供出售金融资产并不影响当年度净利润）是否重大，确定是否属于重大前期差错，以及是否需做追溯重述。

回答人：chenyiwei
回复 7 楼 我的论坛 的帖子该调整应当反映在投资方的 2010 年度财务报表中。

回答人：chenyiwei
回复 9 楼 我的论坛 的帖子因为被投资企业上市这一事项发生于 2010 年 1 月 28 日， 2009 年末该企业尚未上市，因此从长期股权投资重分类到可供出售金融资产的调整应当做在 2010 年度。

回答人：chenyiwei
回复 11 楼 我的论坛 的帖子我理解不可以（除非距离解禁的时间已经很短，两者的公允价值差异已经不重大）。 由于限售股权的流动性差于无限售条件的流通股，所以两者的公允价值当然有区别，理论上两者的公允价值之间的差额为流通权价值，可以通过期权定价模型测算。

回答人：chenyiwei
回复 13 楼 我的论坛 的帖子这涉及到较为专业的金融工具估值问题。对于一些基本了解可以参阅《企业会计准则讲解》关于股份支付的相关章节；更具体的介绍就要查找专门的书籍了。你可以在视野ishare或文库中搜索一下。

回答人：chenyiwei
回复 15 楼 我的论坛 的帖子可供出售金融资产公允价值变动形成的资本公积属于其他综合收益，可以冲减为负数。

回答人：chenyiwei
回复 17 楼 呼叫帮助 的帖子和以前的回复并无区别。其他综合收益形成的资本公积是可以为负数的。因严重或非暂时性的可供出售金融资产公允价值下跌导致的减值准备计提是另外一个不同的问题。

回答人：chenyiwei
回复 19 楼 呼叫帮助 的帖子基本上可以这样理解。

提问人：呼叫帮助 时间：2011-01-20 22:21:18
可供出售金融资产在出售前的每个资产负债表日将其公允价值的变动计入资本公积，这个会计处理既不影响会计利润也不影响应纳税所得额，那么还对可供出售金融资产账面价值和计税基础之间的差异确认递延所得税吗？

回答人：chenyiwei
回复 23 楼 呼叫帮助 的帖子关键取决于管理层的持有意图。同一种证券是可能被归属于不同的金融资产类别的。

回答人：chenyiwei
回复 25 楼 呼叫帮助 的帖子是这样。并且交易类和其他类别的金融资产之间的重分类是被禁止的（金融危机以后，IAS 39在很严格的限制条件下允许交易性和其他类别之间的重分类，但中国准则没有引入这一修订）。 表明投资持有意图的文件包括公司的投资管理制度、投资部门就投资活动的可行性研究报告、董事会或总经理等有权人士的批复或决议等形式。

回答人：chenyiwei
回复 27 楼 2009masq 的帖子从准则规定看，金融资产的分类主要是看管理层的持有意图，也考虑该金融资产本身的特性以及公司的财务能力。 对于年初卖、年末买的交易，要注意这两项是否系原先就安排好的相关连的交易，如果两项交易各自独立决策，不存在经济上的联系，则不能认为操纵利润。（参照修订后IAS 27第 33 段） 金融工具准则对不同类别金融工具之间的重分类作出的严格限制，也有防范管理层意图随意性的考虑在内。

回答人：chenyiwei
回复 zoujiecpa 的帖子
按照现行的长期股权投资准则规定，当丧失对联营企业的重大影响，从而转为成本法或者金融资产核算时，并不视作对原有的联营投资的处置（这一点与IFRS下的IAS 28规定不同），所以长期此时股权投资转为可供出售金融资产时，其公允价值与原长期股权投资的账面价值之间的差额应计入资本公积，待实际处置时才能转入损益。
A上市公司原计入资本公积的处置C公司部分股权但未丧失控制权的部分，在丧失C公司控制权后，不能转为投资收益。这部分由权益性交易形成的资本公积将永久保留在资本公积中。